臺灣宜蘭地方法院交通事件裁定　　　　 99年度交聲字第280號
原處分機關　交通部公路總局臺北區監理所宜蘭監理站
異　議　人
即受處分人　許正義
上列異議人因違反道路交通管理處罰條例案件，對於原處分機關
即交通部公路總局臺北區監理所宜蘭監理站於民國99年10月29日
所為宜監字第裁43─000000000號裁決處分之處分聲明異議，本
院裁定如下：
    主  文
異議駁回。
    理  由
一、原處分意旨略以：異議人即受處分人許正義於民國98年7月
    31日因違反道路交通管理處罰條例第35條規定為警舉發Q000
    00000號違規單，依同條例第24條第1項第2款規定，應接受
    道路交通安全講習，異議人於98年8月3日到案繳納罰鍰新臺
    幣（下同）2萬l千元時，原處分機關即交通部公路總局臺北
    區監理所宜蘭監理站同時製開講習通知單，並當場送達由異
    議人簽收在案，異議人逾期未接受道路交通安全講習，遂經
    原處分機關以北監字第000000000號舉發違反道路交通管理
    事件通知單（下稱舉發通知單），舉發其違反道路交通管理
    處罰條例第24條第3項規定，爰依道路交通管理處罰條例第2
    4條第3項規定，裁處異議人罰鍰1千8百元，並應參加道路交
    通安全講習等語。
二、異議意旨略以：異議人因中度中風有所不便，所以沒有去參
    加講習，原處分機關所為之處分顯有錯誤，為此，具狀聲明
    異議，請求撤銷原處分。
三、按汽車駕駛人有第24條第1項各款、第2項情形之一或本條例
    其他條款明定應接受道路交通安全講習者，無正當理由，不
    依規定接受道路交通安全講習者，處新臺幣1,800元罰鍰，
    道路交通管理處罰條例第24條第3項前段定有明文。又按汽
    車駕駛人於接獲道路交通安全講習通知後，應按指定日期攜
    帶講習通知單、駕駛執照或國民身分證前往講習場所報到參
    加講習。如因病、服役、服刑、受保安感訓處分或動員機關
    之召集或徵集，或其他正當理由，無法參加講習時，應於接
    獲講習通知後，由其本人或家屬或服務之公司行號以書面檢
    同有關證明文件或其影本，向辦理講習單位申請延期講習。
    汽車駕駛人無正當理由不參加道路交通安全講習或經再通知
    仍不參加者，依道路交通管理處罰條例第24條第3項、第4項
    之規定處罰，道路交通安全講習辦法第16條第1項、第2項亦
    分別定有明文。
四、經查：
  (一)異議人許正義前於98年7月31日因違反道路交通管理處罰條
    例第35條規定，依同條例第24條第1項第2款規定，應接受道
    路交通安全講習，異議人於98年8月3日至原處分機關時，由
    原處分機關承辦人當場製發應於99年5月5日參加道路交通安
    全講習通知單，送達予異議人，並由異議人簽收，惟異議人
    未參加該次講習乙情，有舉發通知單、講習通知單送達證書
    各1紙在卷可參，自堪信實。
  (二)異議人雖以前詞置辯，並提出中華民國身心障礙手冊、鄭在
    鈞復健科診所診斷證明書及醫療費用收據各1份為證。然異
    議人於本院調查時自承：該次講習係因中風做復健，忘記而
    未參加等語在卷（見本院卷第17頁），則依異議人前揭所述
    ，其顯無正當理由，不依規定接受該次道路交通安全講習至
    明。再者，異議人於本院開調查庭時，係委託友人開車搭載
    伊至本院後，自行持枴杖走至法庭內開庭一事，業據異議人
    陳明屬實（見同上頁），因此，異議人顯非無參加交通安全
    講習之行動能力，此由異議人於庭訊時就自己可以持枴杖行
    走，如此是否仍無法參加交通安全講習乙節答稱：「（這樣
    你就有辦法走了，為何沒有辦法去接受交通安全講習？）別
    人要上班，今天是我朋友剛好休假，我拜託他載我來的。」
    等語（見同上頁），益徵異議人前未按時參加交通安全講習
    ，係因為沒有人可以開車載伊去參加交通安全講習，並非伊
    無行動能力。是異議人辯稱：因中度中風有所不便，所以沒
    有去參加講習云云，要難認為有理由。又異議人提出之中華
    民國身心障礙手冊、鄭在鈞復健科診所診斷證明書及醫療費
    用收據，雖能證明異議人確有疾病在身，然異議人並未依照
    道路交通安全講習辦法第16條第1項規定，以書面檢同有關
    因病無法參加講習之證明文件或其影本，向辦理講習單位申
    請延期講習，故原處分機關依法裁處異議人罰鍰1千8百元，
    並應參加道路交通安全講習，即無違誤。異議人前揭辯解，
    尚不足為有利之認定。
五、綜上所述，異議人無正當理由，不依規定接受道路交通安全
    講習之事實既可認定，則原處分機關依道路交通管理處罰條
    例第24條第3項前段規定，裁處異議人罰鍰1千8百元，並應
    參加道路交通安全講習，於法即無不合。是本件聲明異議為
    無理由，應予駁回。
據上論斷，應依道路交通事件處理辦法第18條，裁定如主文。
中    華    民    國   100    年    1     月    10    日
                       交通法庭  法  官   陳映佐
以上正本證明與原本無異。
如不服本裁定，應於裁定送達後5日內，向本院提出抗告狀（應
附繕本）「切勿逕送上級法院」。
                                 書記官  翁靜儀
中    華    民    國   100    年    1     月    10    日